【裁判字號】    98,易,810
【裁判日期】    980930
【裁判案由】    詐欺
【裁判全文】
臺灣屏東地方法院刑事判決               98年度易字第810號
公  訴  人  臺灣屏東地方法院檢察署檢察官
被      告  甲○○
上列被告因詐欺案件，經檢察官提起公訴（98年度偵緝字第281
號），被告於本院準備程序就被訴事實為有罪之陳述，經合議庭
裁定由受命法官獨任進行簡式審判程序，並判決如下：
    主  文
甲○○幫助犯詐欺取財罪，處有期徒刑月，如易科罰金，以新
臺幣壹仟元折算壹日。
    事  實
一、甲○○明知申請金融機構之帳戶使用係輕而易舉之事，一般
    人無故取得他人帳戶使用之行徑常與財產犯罪密切相關，而
    可預見該名不自行申辦帳戶反取得他人帳戶存摺、印章、提
    款卡使用之人，可能係遂行不法所有意圖用以詐欺他人，又
    對於提供帳戶予他人使用雖無必引發他人萌生犯罪之確信，
    但仍以縱若有人持以犯罪亦不違反其本意，而基於幫助他人
    詐欺取財之犯意，於民國97年12月底某日，在臺中縣豐原市
    SOGO百貨公司後方之鐵軌旁，將其在臺中商業銀行潭子分行
    開設之帳號000000000000號帳戶之存摺、印章、提款卡及帳
    戶密碼，交付予真實姓名年籍不詳、自稱「李先生」之詐欺
    集團成年成員，供其所屬之詐欺集團使用。嗣該詐欺集團取
    得上開帳戶資料後，即由不詳之成年成員意圖為自己之不法
    所有，與其餘成年成員基於詐欺取財之犯意聯絡，於97年12
    月26日10時30分許，先由不詳之成年女性成員冒充玉山銀行
    服務人員，以電話向乙○○訛稱其遭他人冒用身分開戶，復
    由另名不詳之成年成員冒充警官，以電話向乙○○訛稱其帳
    戶存款遭檢察機關凍結，須依指示交付款項以保護其財產，
    致乙○○陷於錯誤，分別於97年12月26日、27日、28日交付
    新臺幣（下同）100 萬、70萬、180 萬予詐欺集團不詳之成
    年成員，並於97年12月30日14時54分許前往銀行匯款40萬元
    至詐欺集團成員所指定之甲○○前揭帳戶而行騙得逞。嗣經
    乙○○察覺有異報警處理，始悉上情。
二、案經臺北市政府警察局文山第二分局移送臺灣屏東地方法院
    檢察署檢察官偵查起訴。
    理  由
一、按簡式審判程式之證據調查，不受刑事訴訟法第159 條第1
    項所定：「被告以外之人於審判外之言詞或書面陳述，不得
    作為證據。」之限制，此見同法第273 條之2 規定甚明。是
    本件證人即被害人乙○○於警詢之陳述，雖屬被告以外之人
    於審判外所為之陳述，然依照前開法律規定，亦得作為證據
    ，先予敘明。
二、(一)上開犯罪事實，業據被告甲○○坦承不諱，核與證人即被
    害人乙○○於警詢時之證述相符（見警卷第1 至2 頁），另
    有匯款委託書1 紙（見警卷第27頁）、被告前揭帳戶之開戶
    資料及交易明細各1 份（見警卷第20至26頁）附卷可稽，俱
    徵被告前揭不利於己之自白與事實相符。
    (二)按於金融機構開設帳戶，係針對個人身分之社會信用而予
      以資金流通，具有強烈之屬人性格，而金融帳戶作為個人
      理財之工具，申請開設並無任何特殊之限制，一般民眾皆
      得以存入最低開戶金額之方式申請取得，且同一人均得在
      不同之金融機構申請數個存款帳戶使用，此乃眾所週知之
      事實。故一旦有人刻意收集他人帳戶使用，依一般常識，
      極易判斷係隱身幕後之人基於使用他人帳戶，規避存提款
      不易遭偵查機關循線追查之考慮而為，自可產生與不法犯
      罪目的相關之合理懷疑。且日常生活中，不法之徒利用人
      頭帳戶進行之不法行為，最常見者不外詐欺他人錢財，此
      經傳播媒體多所報導，政府機關亦廣為宣導，一般稍具知
      識之人，對此情形絕難諉以不知。而存摺、印章、提款卡
      、帳戶密碼均係與個人隱私有密切關係之重要物件，一般
      人若非基於特殊目的或情誼，斷無任意交由他人保管或使
      用之理。被告係智慮正常之成年人，亦非毫無社會經驗，
      其對將存摺、印章、提款卡、帳戶密碼交付他人，極可能
      遭詐欺者用作詐取財物之工具，衡情應有所預見，猶將之
      交付他人使用，其有容認犯罪事實發生之未必故意，至為
      灼然。
    (三)綜上，本案事證明確，被告犯行堪予認定，應依法論科。
三、核被告所為，係犯刑法第30條第1 項、第339 條第1 項幫助
    詐欺取財罪。被告主觀上基於幫助詐欺取財之未必故意，客
    觀上交付其所有之帳戶予詐欺集團成員供作收受詐欺款項之
    行為，係參與詐欺罪構成要件以外之行為，為幫助犯，應依
    刑法第30條第2 項規定，減輕其刑。爰審酌被告有毒品前科
    ，素行難謂良好，其提供所有之帳戶幫助詐欺集團收受贓款
    ，使詐欺集團恃以實施詐欺犯罪暨掩飾其資金來源、流向，
    造成犯罪偵查困難，所為干擾社會正常交易，並肇致被害人
    受有財產損失，誠屬不該，兼衡其犯後坦認犯行，態度尚佳
    ，暨其生活狀況、品行、智識程度等一切情狀，量處如主文
    所示之刑，併諭知有期徒刑易科罰金之折算標準，以示懲儆
    。
據上論斷，應依刑事訴訟法第273 條之1 第1 項、第299 條第1
項前段，刑法第30條第1 項、第2 項、第339 條第1 項、第41條
第1 項前段，刑法施行法第1 條之1 第1 項、第2 項前段，判決
如主文。
本案經檢察官潘國威到庭執行職務。
中    華    民    國    98    年    9     月    30    日
                  刑事第三庭  法  官  李珮妤
以上正本證明與原本無異。
如不服本判決應於收受判決後10日內向本院提出上訴書狀，並應
敘述具體理由；其未敘述上訴理由者，應於上訴期間屆滿後20日
內向本院補提理由書（均須按他造當事人之人數附繕本）「切勿
逕送上級法院」。
中    華    民    國    98    年    9     月    30    日
                              書記官  劉淑蓉
附錄本案論罪科刑法條：
中華民國刑法第30條
幫助他人實行犯罪行為者，為幫助犯。雖他人不知幫助之情者，
亦同。
幫助犯之處罰，得按正犯之刑減輕之。
中華民國刑法第339 條第1 項
意圖為自己或第三人不法之所有，以詐術使人將本人或第三人之
物交付者，處5 年以下有期徒刑、拘役或科或併科1,000 元以下
罰金。


司法院資訊處製作；財團法人民間司法改革基金會備份。
